臺灣臺南地方法院臺南簡易庭民事判決
110年度南簡字第1458號
原      告  富邦產物保險股份有限公司

法定代理人  羅建明  
訴訟代理人  魏至平  
被      告  李勝同  
上列當事人間請求侵權行為損害賠償事件，經本院於民國110年1
1月16日言詞辯論終結，判決如下：
    主    文
被告應給付原告新臺幣74,776元，及自民國110年8月6日起至清
償日止，按年息百分之5計算之利息。
原告其餘之訴駁回。
訴訟費用新臺幣1,770元，由被告負擔新臺幣787元，餘由原告負
擔。
本判決原告勝訴部分得假執行。　
    事實及理由
一、本件被告經合法通知，未於言詞辯論期日到場，核無民事訴
    訟法第386條各款所列情形，爰依原告之聲請，由其一造辯
    論而為判決。
二、原告起訴主張：原告承保訴外人郭燕珍所有之車牌號碼0000
    -00號自用小客車（下稱系爭小客車）車體損失險。被告於
    民國108年10月27日10時許，駕駛車牌號碼000-0000號自用
    小客車，沿臺南市安南區安吉路由南向北方向行駛，行至該
    路段與公學路與安吉路交岔路口時，未遵守燈光號誌之指示
    ，於圓形紅燈及左轉箭頭綠燈已亮起之際，仍逕自直行，適
    訴外人方俞文駕駛系爭小客車自對向車道穿越交岔路口，欲
    左轉公學路二段，兩車在交岔路口發生碰撞，致系爭小客車
    右側車身受損，被告應負全部過失責任。原告已依保險契約
    賠付系爭小客車必要修復費用新臺幣（下同）168,195元（
    含零件費112,103元、塗裝35,092元、工資21,000元）。爰
    依民法第184條第1項前段、第191條之2、保險法第53條第1
    項之規定，代位請求被告負侵權行為損害賠償責任等語。並
    聲明：被告應給付原告168,195元，及自起訴狀繕本送達翌
    日起至清償日止，按年息百分之5計算之利息。
三、被告未於言詞辯論期日到場，亦未提出書狀作何聲明或陳述
    。
四、本院判斷之理由：　
　㈠原告主張被告於108年10月27日駕車沿臺南市安南區安吉路三
    段由南向北方向行駛至公學路二段、三段交岔路口時，未注
    意其行向之圓形紅燈併左轉箭頭綠燈已亮起，仍逕自前行，
    撞及自對向車道左轉往公學路二段駛來之系爭小客車右側車
    身，造成系爭小客車受有損害，原告已給付修復系爭小客車
    理賠金等情，業據其提出系爭小客車行車執照、汽車車損照
    片、臺南市政府警察局第三分局道路交通事故當事人登記聯
    單、理賠申請書、理算明細表、富鼎汽車股份有限公司估價
    單暨三聯式統一發票為證（見本院110年度南司簡調字第665
    號卷，下稱〈調解卷〉第15-25頁），且經本院依職權向臺南
    市政府警察局第三分局調取本件道路交通事故現場圖、道路
    交通事故照片黏貼紀錄表、A3類道路交通事故調查表、道路
    交通事故調查報告表㈠、㈡及光碟1片（見調解卷第39-67頁）
    核閱屬實，被告已於相當時期受合法通知，未於言詞辯論期
    日到場作有利於己之陳述，亦未提出任何書狀或證據以供本
    院審酌，本院綜合上開事證，依調查證據之結果，堪信原告
    之主張為真實可採。
　㈡按因故意或過失，不法侵害他人之權利者，負損害賠償責任
    ；汽車、機車或其他非依軌道行駛之動力車輛，在使用中加
    損害於他人者，駕駛人應賠償因此所生之損害，民法第184
    條第1項前段、第191條之2前段分別定有明文。次按汽車行
    駛至交岔路口，其行進應遵守燈光號誌；汽車行駛時，駕駛
    人應注意車前狀況及兩車並行之間隔，並隨時採取必要之安
    全措施，道路交通安全規則第102條第1項第1款及第94條第3
    項亦分別規定甚明。又箭頭綠燈表示僅准許車輛依箭頭指示
    之方向行駛。車輛面對圓形紅燈表示禁止通行，不得超越停
    止線或進入路口。車輛面對與圓形紅燈同亮之箭頭綠燈時，
    得依箭頭綠燈之指示行進，為道路交通標誌標線號誌設置規
    則第206條所明定。本件被告駕駛自小客車於道路上，本應
    遵守交通安全規則及交通號誌，且依卷附道路交通事故調查
    報告表㈠及現場照片觀之(見調解卷第45、53、55頁)，當時
    天候晴、日間自然光線、路面鋪設柏油、乾燥、無缺陷、無
    障礙物、視距良好等情形，客觀上並無不能注意之情事，被
    告疏未注意上開規定，行駛至圓形紅燈與左轉箭頭綠燈同亮
    之交岔路口，未依號誌指示停車或左轉，仍直行駛入交岔路
    口，與依燈號指示左轉之系爭小客車發生碰撞，致系爭小客
    車受有損害，被告駕駛行為顯有過失，且應負全部過失之責
    ，並與系爭小客車毀損之結果間具有相當因果關係，甚為明
    確，原告依侵權行為法律關係，請求被告賠償系爭小客車所
    受損害，於法即屬有據。
　㈢次按不法毀損他人之物者，被害人得請求賠償其物因毀損所
    減少之價額；而負損害賠償責任者，除法律另有規定或契約
    另有訂定外，應回復他方損害發生前之原狀，且債權人得請
    求支付回復原狀所必要之費用，以代回復原狀，民法第196
    條、第213條第1項、第3項分別定有明文。又按物被毀損時
    ，被害人除得依民法第196條請求賠償外，並不排除民法第2
    13條至第215條之適用，惟民法第196條之規定即係第213條
    之法律另有規定，請求賠償物被毀損所減少之價額，得以修
    復費用為估定之標準，但以必要者為限，如修理材料以新品
    換舊品，應予折舊（最高法院77年第9 次民事庭會議決議參
    照）。經查，系爭小客車因本件交通事故受損，原告已支付
    修復費用168,195元，其中零件費112,103元、工資21,000元
    、塗裝35,092元等情，業據原告提出富鼎汽車股份有限公司
    估價單暨統一發票為證（見調解卷第20-22、25頁），上開
    估價單所列維修項目與系爭小客車受損照片對照觀之，二者
    相符，是原告主張其為修復系爭小客車已支出160,185元，
    應為可採。又系爭小客車於99年6月出廠，此有公路監理電
    子閘門資料附卷可考（見本院卷第23頁），本件車禍發生時
    即108年10月27日，已使用超過9年，原告雖請求全部修復費
    用，然系爭小客車毀損部分之修復，其材料之更換係以新品
    代替舊品，則計算上開材料零件之損害賠償數額時，自應扣
    除折舊部分始屬合理。而依行政院所頒固定資產耐用年數表
    及固定資產折舊率表之規定，汽車之耐用年數為5年，則系
    爭小客車雖已超過耐用年數，但於本件車禍發生時仍正常使
    用中，足見其零件應仍在固定資產耐用年限內，方可繼續使
    用，難認其零件已無殘餘價值，如超過耐用年限之部分仍依
    定率遞減法繼續予以折舊，則與固定資產耐用年限所設之規
    定不符。故參酌營利事業所得稅查核準則第95條第8款所定
    「營利事業折舊固定資產，於耐用年限屆滿仍繼續使用者，
    其殘值得自行預估可使用年數並重新估計殘值後，按原提列
    方法計提折舊」、所得稅法第51條：「固定資產之折舊方法
    ，以採用平均法、定率遞減法、年數合計法、生產數量法、
    工作時間法或其他經主管機關核定之折舊方法為準」，及該
    法施行細則第48條第1款：「本法第51條所定固定資產之折
    舊方法，採平均法者，以固定資產成本減除殘值後之餘額，
    按固定資產耐用年數表規定之耐用年數平均分攤，計算每期
    折舊額」等規定，本院認採用「平均法」計算其最後1年折
    舊後之殘值作為系爭小客車零件之殘餘價值【計算式：取得
    成本÷（耐用年數＋1）＝殘值】，較屬合理。準此，系爭小客
    車維修費用之零件費112,103元，以殘值核計後，僅得請求1
    8,684元【計算式：112,103元（5+1）＝18,684元，元以下4
    捨5入】，加計無需扣除折舊之工資21,000元、塗裝35,092
    元，故系爭小客車回復原狀所須之必要費用合計為74,776元
    (計算式：18,684元＋21,000元＋35,092元＝74,776元)，堪可
    認定。
　㈣再按被保險人因保險人應負保險責任之損失發生，而對於第
    三人有損失賠償請求權者，保險人得於給付賠償金額後，代
    位行使被保險人對於第三人之請求權；但其所請求之數額，
    以不逾賠償金額為限，保險法第53條第1項定有明文。而損
    害賠償祗應填補被害人實際損害，保險人代位被害人請求損
    害賠償時，依保險法第53條第1項規定，如其損害額超過或
    等於保險人已給付之賠償金額，固得就其賠償之範圍，代位
    請求賠償；如其損害額小於保險人已給付之賠償金額，則保
    險人所得代位請求者，應祗以該損害額為限(最高法院100年
    度台上字第1975號判決意旨參照)。原告承保之系爭小客車
    於本件事故發生後，原告固已理賠予系爭小客車所有權人郭
    燕珍168,195元，然系爭小客車實際所受損害為74,776元，
    原告給付之保險金雖高於74,776元，但其得代位向被告請求
    之損害賠償，不得超過被保險人郭燕珍實際所受之損害。準
    此，原告得請求被告賠償系爭小客車之修復費用為74,776元
    元，逾此範圍之主張，則屬無據。
  ㈥末按給付無確定期限者，債務人於債權人得請求給付時，經
    其催告而未為給付，自受催告時起，負遲延責任。其經債權
    人起訴而送達訴狀，或依督促程序送達支付命令，或為其他
    相類之行為者，與催告有同一之效力。遲延之債務，以支付
    金錢為標的者，債權人得請求依法定利率計算之遲延利息。
    應付利息之債務，其利率未經約定，亦無法律可據者，週年
    利率為5％。民法第229條第2項、第233條第1項前段及第203
    條亦有明定。原告請求被告賠償前開金額，係屬給付未有確
    定期限之金錢債權，其請求自民事起訴狀繕本送達被告之翌
    日即110年8月6日(送達證書見調解卷第73頁)起至清償日止
    ，按年息百分之5計算之利息，亦屬有據，應予准許。
四、綜上所述，被告因駕駛過失行為致系爭小客車受有損害，原
    告已履行其保險賠償義務賠付完畢，從而，原告依民法第18
    4條第1項前段、第191條之2前段、第196條及保險法第53條
    第1項之規定，請求被告給付74,776元，及自110年8月6日起
    至清償日止，按年息百分之5計算之利息，為有理由，應予
    准許。逾此範圍之請求，為無理由，應予駁回。
五、末按法院為終局判決時，應依職權為訴訟費用之裁判；各當
    事人一部勝訴、一部敗訴者，其訴訟費用，由法院酌量情形
    ，命兩造以比例分擔或命一造負擔，或命兩造各自負擔其支
    出之訴訟費用，民事訴訟法第87條第1項、第79條分別定有
    明文。查，本件訴訟費用額確定為1,770元（即第一審裁判
    費），爰依職權確定本件訴訟費用額如主文第3項所示。
六、本件係依民事訴訟法第427條第2項第11款適用簡易訴訟程序
    所為被告部分敗訴之判決，依同法第389條第1項第3款之規
    定，就原告勝訴部分，應依職權宣告假執行。
七、據上論結，本件原告之訴為一部有理由、一部無理由，判決
    如主文。
中　　華　　民　　國　　110 　年　　11　　月　　30　　日
                  臺灣臺南地方法院臺南簡易庭
                                  法  官  張桂美
以上正本係照原本作成。
如不服本判決，應於送達後20日內，向本院提出上訴狀並表明上
訴理由（須附繕本）。如委任律師提起上訴者，應一併繳納上訴
審裁判費。 
中　　華　　民　　國　　110 　年　　12　　月　　1 　　日
                                  書記官  林彥丞